【裁判字號】    98,台上,1502
【裁判日期】    980319
【裁判案由】    違反槍砲彈藥刀械管制條例等罪
【裁判全文】
最高法院刑事判決            九十八年度台上字第一五０二號
上  訴  人  甲○○
            乙○○
上 列一 人
選任辯護人  徐文宗律師
上  訴  人  丙○○
上列上訴人等因違反槍砲彈藥刀械管制條例等罪案件，不服台灣
高等法院台中分院中華民國九十七年四月二十九日第二審判決（
九十七年度上訴字第二七七、二七八號，起訴案號：台灣台中地
方法院檢察署九十六年度偵字第四五四一、八四五九號、九十六
年度偵緝字第二二七０、二三九四、二四五五號），提起上訴，
本院判決如下：
    主  文
上訴駁回。
    理  由
按刑事訴訟法第三百七十七條規定：上訴於第三審法院，非以判
決違背法令為理由，不得為之；是提起第三審上訴，應以原判決
違背法令為理由，係屬法定要件。如果上訴理由書狀並未依據卷
內訴訟資料具體指摘原判決不適用何種法則或如何適用不當，或
所指摘原判決違法情事，顯與法律規定得為第三審上訴理由之違
法情形不相適合時，均應認其上訴為違背法律上之程式，予以駁
回。原判決認定上訴人甲○○、乙○○及丙○○犯有其事實欄所
載之犯行，因而維持第一審論甲○○以共同以看管監控不讓離去
之非法方法，剝奪人之行動自由罪，處有期徒刑一年六月，減為
有期徒刑九月，並宣告相關從刑之判決；論乙○○以共同以看管
監控不讓離去之非法方法，剝奪人之行動自由、未經許可，持有
子彈及未經許可，寄藏可發射子彈具有殺傷力之槍枝罪，分處有
期徒刑一年六月，減為有期徒刑九月、有期徒刑六月，併科罰金
新台幣（下同）六萬元，減為有期徒刑三月，併科罰金三萬元、
有期徒刑三年六月，併科罰金十五萬元；定其應執行之主刑為有
期徒刑四年四月，併科罰金十六萬元，並諭知罰金如易服勞役之
折算標準及宣告相關從刑之判決；論丙○○關於以共同以看管監
控不讓離去之非法方法，剝奪人之行動自由罪，處有期徒刑一年
六月，減為有期徒刑九月，及未經許可，持有可發射子彈具有殺
傷力之槍枝罪，處有期徒刑四年二月，併科罰金二十八萬元部分
之判決，駁回丙○○關於上揭部分及甲○○、乙○○在第二審之
上訴；另撤銷第一審關於丙○○持有子彈部分之科刑判決，改判
論丙○○以未經許可轉讓子彈罪，處有期徒刑十月，併科罰金十
萬元，減為有期徒刑五月，併科罰金五萬元，並與維持第一審論
丙○○以前揭之罪所處或減得之刑，定其應執行之主刑為有期徒
刑五年二月，併科罰金三十萬元；並諭知罰金如易服勞役之折算
標準及宣告之相關從刑。已詳細說明其所憑證據及認定之理由；
對於其等所為辯解，並已逐一敘明不可採之理由，俱有卷存之證
據資料可資覆按。從形式上觀察，原判決並無違背法令情形。甲
○○上訴意旨略稱：(一)、依被害人吳子健及證人王靜芳之供述，
吳子健並未將甲○○及乙○○出資之資金用於租地及交際費等投
資事項，吳子健虧損之說詞與事實不符，原判決逕依吳子健之供
述推認其已將投資金額虧損殆盡，洵有未合。(二)、據吳子健及共
同被告蕭昆泰於第一審法院之證詞，吳子健遭綑綁於馬林坑農場
樹上時，伊已離開現場，原判決就上開有利伊之證詞未說明不足
採取之理由，自嫌理由欠備。(三)、吳子健負債之對象眾多，非僅
伊一人，又無人指訴系爭現金、本票及協議書與伊有關，足徵吳
子健遭妨害自由及製作系爭本票、協議書均與伊無涉，原判決未
予釐清，遽認伊應分擔共同正犯罪責，同有未洽。乙○○上訴意
旨略稱：(一)、共同被告甲○○等人於警詢及偵訊未經詰問之供述
，並無證據能力，原判決遽採為裁判基礎，要非適法。(二)、依全
卷資料，尚無事證可認伊有參與本件妨害自由犯行，原判決仍認
伊為共同正犯；又丙○○借住伊之馬林坑農場，屬丙○○個人支
配範圍，丙○○擅將系爭槍、彈寄藏於內，伊並不知情，原判決
逕論伊犯寄藏槍、彈罪，咸屬違誤。丙○○上訴意旨則略稱：(一)
、本件係因乙○○及甲○○不滿與吳子健合夥投資砂石事業失利
，欲催討投資款項所致，系爭債權與伊無涉，原判決逕依甲○○
、乙○○及黃勇龍等人供述資為不利於伊之判斷，有違採證法則
。(二)、吳子健於上開農場大部分時間均遭矇眼，並於案發後四個
月始提起告訴，吳子健所為不利伊之指訴多屬個人臆測，伊確未
參與本件妨害自由犯行，原判決認伊為共同正犯，俱有未當。(三)
、系爭槍、彈並無直接證據可證為伊所有，原審未踐行就該槍、
彈之指紋鑑定及實施測謊等調查程序，遽行判斷，亦嫌調查未盡
云云。
惟按法院就被告之案件對其他共同被告或與被告有共犯關係之人
調查，均應依人證之調查程序傳喚該共同被告或共犯到場，命其
立於證人之地位而為陳述，並通知被告，使被告有與之對質及詰
問其現在與先前陳述瑕疵之機會，以確保其對質詰問權，並藉以
發現實體真實。故法院如於共同被告以證人身分到庭陳述，訊問
被告對共同被告之審判外陳述有何意見，並准許被告對於共同被
告當庭及先前陳述進行詰問，即已賦予被告對於共同被告對質詰
問機會，此時共同被告於審判外陳述之瑕疵，應已治癒而具有證
據能力。第一審法院及原審審理時，均曾使共同被告甲○○、乙
○○、黃勇龍、丙○○轉換為證人地位依法具結而為陳述，並賦
予檢察官、辯護人及各該被告詰問之機會，有歷次審判筆錄在卷
足憑，原判決因而認渠等於審判外陳述之瑕疵，業已治癒而採為
判斷依據，於法尚無違誤，乙○○上訴意旨(一)執以指摘，自非合
法之第三審上訴理由。又證據之取捨、證明力之判斷及事實之認
定，係屬事實審法院自由裁量判斷之職權，此項自由判斷職權之
行使，倘未違背經驗法則與論理法則，則不能任憑己意指摘為違
法，而資為第三審上訴之適法理由。而共同正犯之成立，祇須具
有犯意之聯絡，行為之分擔，既不問犯罪動機起於何人，亦不必
每一階段犯行，均經參與。是共同正犯之意思聯絡，原不以數人
間直接發生者為限，即有間接之聯絡者，亦包括在內。再供述證
據前後，雖稍有參差或互相矛盾，事實審法院非不可本於經驗法
則斟酌其他證據作合理之比較定其取捨，從而供述證據之一部認
為真實者予以採取，亦非證據法則所不許。原判決依憑甲○○、
乙○○、丙○○於警詢或偵審時之部分自白、吳子健及證人曾子
龍、吳日光、吳運龍於警詢及偵審時之證詞，暨驗傷診斷證明書
、系爭本票、還款承諾書影本、扣案槍、彈等證據資料，認定上
訴人等均有妨害自由犯行；丙○○另有未經許可，持有可發射子
彈具有殺傷力之槍枝、子彈及轉讓子彈犯行；乙○○另有未經許
可，寄藏可發射子彈具有殺傷力之槍枝及子彈罪行等情，復說明
甲○○及乙○○與其他共同被告就本件妨害自由犯行，如何具有
犯意聯絡及行為分擔之旨。既已在判決內說明其就案內所有證據
本於調查所得心證，分別定其取捨而為事實判斷之理由，核與經
驗、論理法則不相悖離，亦無違背證據法則之情形，要屬事實審
採證認事職權之適法行使，不容任意指為違法。甲○○上訴意旨
(一)至(三)、乙○○上訴意旨(二)、丙○○上訴意旨(一)、(二)，執此爭執
，仍非適法。至刑事訴訟法第三百七十九條第十款所謂應於審判
期日調查之證據，必須該證據確與待證事實有重要關係，就其案
情委有調查之必要者而言。原判決既認定依據其他證據已足證明
丙○○持有系爭槍、彈及轉讓子彈之事實，縱未如其聲請就扣案
槍、彈之指紋付鑑定及實施測謊，殊不能指為違法，丙○○上訴
意旨(三)所指，亦非適法之第三審上訴理由。上訴人等其餘上訴意
旨，或係置原判決明白論斷於不顧，仍執己見再事爭辯；或就不
影響判決本旨之枝節問題，徒以自己之說詞，泛指其為違法，並
非依據卷內資料，對原判決究竟如何違背法令為具體之指摘，自
難認已符合首揭法定之第三審上訴要件。其等上訴違背法律上之
程式，均應予以駁回。
據上論結，應依刑事訴訟法第三百九十五條前段，判決如主文。
中    華    民    國  九十八  年    三    月   十九   日
                      最高法院刑事第八庭
                          審判長法官  洪  文  章
                                法官  王  居  財
                                法官  郭  毓  洲
                                法官  黃  梅  月
                                法官  邱  同  印
      本件正本證明與原本無異
                                      書  記  官
中    華    民    國  九十八  年    三    月  二十三  日
                                                      Ｅ


司法院資訊處製作；財團法人民間司法改革基金會備份。
